【裁判字號】    92,台上,5958
【裁判日期】    921023
【裁判案由】    偽造文書
【裁判全文】
最高法院刑事判決                              九十二年度台上字第五九五八號
    上  訴  人  李允誨
    被      告  乙○○
                甲○○
                丙○○
右上訴人因自訴被告等偽造文書案件，不服台灣高等法院高雄分院中華民國九十年四
月二十六日第二審判決（九十年度上訴字第五九一號，自訴案號：台灣屏東地方法院
九十年度自字第六號），提起上訴，本院判決如左：
    主  文
上訴駁回。
    理  由
按刑事訴訟法第三百七十七條規定，上訴於第三審法院，非以判決違背法令為理由，
不得為之。是提起第三審上訴，應以原判決違背法令為理由，係屬法定要件。如果上
訴理由狀並未依據卷內訴訟資料，具體指摘原判決不適用何種法則或如何適用不當，
或所指摘原判決違法情事，顯與法律規定得為第三審上訴理由之違法情形，不相適合
時，均應認其上訴為違背法律上之程式，予以駁回。本件原判決以上訴人李允誨之自
訴意旨略稱：上訴人於民國八十二年二月二十六日九時十五分許，在屏東縣屏東市台
灣銀行屏東分行內，遭林家福、林樹山等人以金光黨之方式誘騙上車，在車上又遭林
家福、林樹山等人以恐嚇、強盜之手法強取上訴人之現金新台幣一百萬元，隨即交付
上訴人一只手提包，並將之推下車，上訴人定神後打開手提包，發現為一堆折疊之舊
報級及兩塊肥皂，而自訴林家福、林樹山犯有妨害自由、強盜、詐欺、恐嚇取財等罪
嫌，審理中，法官採信證人林金良、陳皓郁、林展旭等人所證案發之日林家福、林樹
山不在屏東而為無罪之諭知。上訴人不服而告發證人林金良、郭廷宏、陳皓郁、林展
旭、林家福、林樹山、吳金彩、林姿書、張秋香等人偽證，由檢察官何克昌承辦，何
克昌明知林金良等人為有罪之人竟故意不使其受追訴，故而對何克昌告發瀆職，分由
被告乙○○、丙○○偵辦；乙○○、丙○○明知何克昌為有罪之人，經偵查後均為不
起訴處分，顯有瀆職之嫌，上訴人又對乙○○告發瀆職，由被告甲○○檢察官偵辦，
該檢察官亦未加追訴而以他案簽結，因認乙○○、丙○○、甲○○犯有刑法第二百十
一條、第二百十三條之罪嫌，經審理結果，認第一審法院諭知自訴不受理，為無不合
，予以維持，駁回上訴人在第二審之上訴，已明其認定自訴不受理之理由。從形式
上觀察，並無違背法令之情形存在。上訴意旨以偽造公文書及公務員明知為不實之事
項，而登載於職務上所掌之公文書罪，其所侵害者，除公文書之公信力外，並侵害個
人法益，被告等上開偽造或登載不實罪，上訴人亦同為被害人，原判決未察，遽為自
訴不受理之判決，自有未合云云。但依自訴意旨係指乙○○、丙○○二人明知檢察官
何克昌係有罪之人，其等於受理何克昌瀆職案之偵查，故意濫權予以不起訴，甲○○
於受理乙○○瀆職乙案中，亦明知乙○○為有罪之人，亦故意不予追訴而濫權予以簽
結等語，顯見上訴人所指乙○○、丙○○、甲○○三人係牽連犯有瀆職、偽造公文書
及公務員明知為不實之事項，而登載於職務上所掌之公文書罪嫌無訛。上訴人所指被
告等之犯罪，其中情節較重之刑法第一百二十五條第一項第三款瀆職罪為單純侵害國
家法益之罪，上訴人非該犯罪之被害人，依刑事訴訟法第三百十九條第一項前段規定
，自不得自訴，上訴人於重罪之部分既不得自訴，對於較輕之偽造公文書及公務員明
知為不實之事項，而登載於職務上所掌之公文書罪，依同條第三項但書之規定，自亦
不得自訴，原判決殊無所指違背法令之情形存在。上訴意旨未依卷內訴訟資料具體指
摘原判決如何不適用法則，或如何適用法則不當，核與法律規定得為第三審上訴理由
之違法情形，不相適合。其上訴為違背法律上之程式，應予駁回。
據上論結，應依刑事訴訟法第三百九十五條前段，判決如主文。
中      華      民      國    九十二    年      十      月    二十三    日
                              最高法院刑事第八庭
                                  審判長法官  莊  登  照
                                        法官  洪  明  輝
                                        法官  黃  一  鑫
                                        法官  魏  新  和
                                        法官  林  秀  夫
      右正本證明與原本無異
                                              書  記  官
中      華      民      國    九十二    年      十      月     三十     日


司法院資訊處製作；財團法人民間司法改革基金會備份。
